【裁判字號】    95,交易,434
【裁判日期】    950919
【裁判案由】    業務過失傷害
【裁判全文】
臺灣臺北地方法院刑事判決             95年度交易字第434號
公  訴  人  臺灣臺北地方法院檢察署檢察官
被      告  甲○○
上列被告因業務過失傷害案件，經檢察官提起公訴（94年度偵字
第16090號）及移送併辦（94年度偵字第17835號），本院判決如
下：
    主  文
甲○○從事業務之人，因業務上之過失傷害人，處有期徒刑參月
，如易科罰金，以銀元參佰元即新臺幣玖佰元折算壹日。
    事  實
一、甲○○平日以製作、運送香腸為業，並以駕駛自小貨車載運
    客戶需冷藏大量香腸之冰箱為其附隨業務。其於民國94年2
    月1日凌晨5時30分，駕駛車號6G-7756號自小貨車交運客戶
    冰箱，沿臺北市中山區○○○路○段，由南往北方向行駛，
    行經同路段68巷口交叉路口時，原應遵行轉彎車應讓直行車
    先行之規定，依當時情形天氣晴朗、路面乾燥無缺陷及障礙
    物，並無不能注意之情形，竟於上開路口貿然左轉，以自小
    貨車上自行加裝不鏽鋼之左前保險桿撞擊對向乙○所騎乘行
    經該處車號CPJ-853號重型機車，乙○因而人車倒地，並受
    有左肱骨上端閉鎖性骨折、左踝閉鎖性外踝骨折、左踝部三
    角韌帶之斷裂等普通傷害。甲○○於肇事後未被有偵查犯罪
    職權之機關或公務員發覺前，即主動向據報到場處理之台北
    市政府交通大隊中山分隊警員坦承肇事接受裁判。
二、案經乙○訴由臺北市政府警察局中山分局報告臺灣臺北地方
    法院檢察署檢察官偵查起訴及移請併案審理。
    理  由
一、被告甲○○對於下述各項證據方法，除道路交通事故現場圖
    外，均未爭執證據能力（見本院95年8月21日準備程序筆錄
    ），本院審酌此等言詞陳述及書面陳述作成時之情況，認並
    無不適當之情事，均得為證據。至道路交通事故現場圖為交
    通警員職務上製作之紀錄文書，且被告於製作完畢後並無異
    詞而亦簽名畫押於上，本院又查無其他顯有不可信之情況，
    是依刑事訴訟法第159條之4之規定，亦得為證據。
二、訊據被告甲○○坦承上揭時地行經該交叉路口欲左轉及見告
    訴人乙○騎機車倒地之事，惟矢口否認有何業務過失傷害犯
    行，辯稱：伊因欲左轉而於巷口停止待轉，並未超越道路中
    間線，且係告訴人之車道為排班計程車併排停車擋道，告訴
    人因緊張而煞車觸及路面人孔蓋滑倒云云。經查：
（一）被告如何於路口貿然左轉擦撞告訴人致其摔倒受傷之事實
      ，業經告訴人乙○於警詢、偵查及本院審理中證述甚詳（
      見94年度偵字第16090號偵卷第3至4頁、第50頁、第63、
      64頁及本院95年9月5日審判筆錄）。而被告應係擦撞告訴
      人一節，亦經證人即到場處理採證之台北市政府警察局中
      山分局交通分隊警員張志宗於偵查及本院審理中結證稱：
      被告所駕小貨車保險桿左前方有新撞痕，告訴人所騎機車
      左側有因撞破裂，且比對後撞擊點相符等語（見上開偵卷
      第54及本院95年9月5日審判筆錄），並有採證照片14紙附
      卷足考（見上開偵卷第71至第76頁）。且本件肇事之駕駛
      經過係「甲○○駕駛車號6G-7756號自小貨車沿台北市○
      ○○路○段南向北行駛至肇事地點左轉彎時，其左前保險
      桿與對向乙○所駕駛車號CPJ-853號機車左側車身相撞及
      而肇事」，又「肇事路口無設置號誌及停讓標誌，應屬未
      劃分幹支道之無號誌路口…肇事當時雙方車速均不快，重
      機車係與自小貨車接觸後摔倒，然因小貨車停止位置已侵
      入對向蔡君行駛之車道，妨礙蔡君之正常行駛，是以研判
      ，甲○○轉彎車未讓直行車先行為肇事原因」，此有臺北
      市車輛行車事故鑑定委員會94年8月3日北鑑審字第094302
      48800號函送之鑑定意見書1份在卷可稽。告訴人之指訴，
      要屬信而有徵。
（二）被告先於案發當時供稱其不知告訴人為何煞車摔倒或有無
      與之相撞（見上開偵卷第30頁所附台北市政府警察局交通
      事故談話紀錄表），後於警詢中供以「因為他（指告訴人
      ）煞車失控往右滑倒撞擊人行道導致他的左腳遭騎機車壓
      住受傷」（見上開偵卷第20頁），偵查中供陳告訴人因其
      車道有併排停車遂騎至被告車道，且一緊張緊急煞車摔倒
      云云（見上開偵卷第50頁）；及至證人即案發現場附近之
      超商員工陳楊明於偵查中結證稱告訴人見被告欲待轉，乃
      向旁邊閃而在人孔蓋打滑摔倒（見偵卷第54頁），被告遂
      於本院準備程序改以告訴人係為閃避併排停車自行煞車於
      人孔蓋滑倒云云，本院審理中又改稱其未親見告訴人壓到
      人孔蓋（見本院95年9月15日審判筆錄），其先辯稱不知
      告訴人如何受傷，後稱係撞上人行道，又稱係煞車摔倒，
      或稱係在人孔蓋滑倒，末以未見及此事，前後所辯出入甚
      鉅，已難盡信。觀諸卷附被告所攝現場照片（見偵卷第84
      頁至第86頁），人孔蓋係在道路外側邊緣，即其相對位置
      在被告欲駛離車道對向之路邊停車格正後方，與人行道甚
      為接近，且被告亦供稱當時告訴人所騎來之車道有併排停
      車，告訴人所欲騎入之車道（即被告駛出車道之對向），
      並無併排停車一情（見本院上開審判筆錄），則衡情告訴
      人應無因欲駛離之車道併排停車，而「延後」至路口尾段
      接近被告處始行閃避之可能，何況該人孔蓋如此偏離車道
      ，縱告訴人欲為閃躲，在無其他緊急情況下亦無偏行至該
      孔蓋上而置己陷於直接撞及路邊所停車輛或人行道之危險
      ，遑論人孔蓋上鋪有柏油，以當日晴之天候（見偵卷第32
      頁所附道路交通事故調查報告表 (一)），尤見告訴人若
      非因被告外力碰撞，亦不致輕易滑倒。至證人陳楊明於警
      詢時先證稱告訴人係車速過快緊急煞車不及摔倒（見偵卷
      第12頁），嗣又改證以係告訴人往旁邊閃而在人孔蓋打滑
      摔倒（見上開偵卷第50頁），其證詞先後不一，且其又證
      陳與被告曾謀面多次（見偵卷第12頁），所言不免基於彼
      此情誼而有迴護之處，自不能採。從而，被告所辯既乏依
      據，又與常理不符，殊難憑參。
（三）本件告訴人因車禍受有左肱骨上端閉鎖性骨折、左踝閉鎖
      性外踝骨折、左踝部三角韌帶之斷裂等普通傷害，亦有馬
      偕紀念醫院診斷證明書1份附卷可憑（同上偵查卷第24頁
      ）。復有道路交通事故現場圖、臺北市政府警察局中山分
      局交通分隊道路交通事故補充資料表、交通事故談話紀錄
      表、道路交通事故調查報告表 (一)、(二)、台北市○○
      ○○○道路交通事故肇事人自首情形記錄表各1份、現場
      及肇事車輛採證照片共14張及被告庭提之現場照片7張
      存卷可參（同上偵卷第25至42頁、第83至86頁）。
（四）按「汽車行駛至交岔路口，其行進、轉彎，應依下列規定
      ：二、車輛行至無號誌或號誌故障而無交通警察指揮之交
      岔路口，支線道車應暫停讓幹線道車先行。未劃分幹、支
      線或同為幹線道或支線道者，轉彎車應暫停讓直行車先行
      ；如同為直行車或轉彎車者，左方車應暫停讓右方車先行
      。…六、轉彎車應讓直行車先行。但直行車尚未進入交岔
      路口，而轉彎車已達中心處開始轉彎，直行車應讓轉彎車
      先行」，道路交通安全規則第102條第1項第2款、第6款設
      有規定。被告為汽車駕駛人，於駕車經過前開地點，應注
      意上開規定，且案發當時天氣晴朗、路面乾燥無缺陷及障
      礙物情形，尚無不能注意情事，仍竟疏未注意車前狀況，
      致在上開地點撞擊告訴人使其受有前開傷害，自有過失至
      明。告訴人所受傷害確因被告之過失所致，被告之過失行
      為與告訴人之傷害結果間，自有相當因果關係。綜上所述
      ，被告上揭所辯，顯係事後卸責之詞，委無足採。本件事
      證已臻明確，被告犯行洵堪認定。
三、按刑法於94年1月7日修正、94年2月2日公布，並於95年7月1
    日施行，而行為後法律有變更者，適用行為時之法律。但行
    為後之法律有利於行為人者，適用最有利於行為人之法律，
    刑法第2條第1項定有明文。查（一）被告行為後刑法第284
    條第2項之罪法定刑，已因新增刑法施行法第1條之1規定，
    中華民國94年1月7日刑法修正施行後，刑法分則編所定罰金
    之貨幣單位為新臺幣；94年1月7日刑法修正時，刑法分則編
    未修正之條文定有罰金者，自94年1月7日刑法修正後，就其
    所定數額提高為30倍，但72年6月26日至94年1月7日新增或
    修正之條文，就其所定數額提高為3倍。又刑法第33條關於
    罰金數額之規定，由銀元1元以上，修正為新台幣1千元以上
    。修正後有關法定刑罰金數額之規定，並無利於修正前之規
    定。（二）被告行為後刑法第62條關於自首規定亦有修正，
    其中將應減輕其刑改為得減輕其刑，修正後之規定較屬不利
    被告。（三）另被告行為時即修正前之刑法第41條第1項前
    段規定：「犯最重本刑為5年以下有期徒刑以下之刑之罪，
    而受6個月以下有期徒刑或拘役之宣告，因身體、教育、職
    業、家庭之關係或其他正當事由，執行顯有困難者，得以1
    元以上3元以下折算一日，易科罰金。」，又行為時之易科
    罰金折算標準，修正前罰金罰鍰提高標準條例第2條前段（
    現已刪除)規定，就其原定數額提高為100至300倍折算1日，
    則被告行為時之易科罰金折算標準，應以銀元100至300元折
    算1日，經折算為新臺幣後，應以新臺幣300至900元折算為
    1日。惟95年7月1日修正公布施行之刑法第41條第1項前段則
    規定：「犯最重本刑為5年以下有期徒刑以下之刑之罪，而
    受6個月以下有期徒刑或拘役之宣告者，得以新臺幣1千元、
    2千元或3千元折算一日，易科罰金。」，茲比較修正前後之
    易科罰金折算標準，以95年7月1日修正公布施行前之規定，
    較屬有利。是綜上各修正內容，比較刑法修正前後規定結果
    ，修正後之刑法規定未較修正前規定有利於被告，乃依修正
    前規定論處。
四、按刑法上所謂業務，係指個人基於其社會地位繼續反覆所執
    行之事務，其主要部分之業務固不待論，即為完成主要業務
    所附隨之準備工作與輔助事務，亦應包括在內。被告雖以灌
    製香腸為業，但其經常駕駛自用小貨車，載運客戶訂購香腸
    所需冷藏之冰箱，當日肇事時係在載運客戶冰箱途中，為其
    所自承（見本院95年9月5日審判筆錄），故駕駛該車運交冰
    箱為其附隨業務。本件被告於執行附隨業務中因過失行為致
    被害人受傷，核其所為，係犯修正前刑法第284條第2項前段
    之業務過失傷害罪。被告於犯罪未被發覺前主動向到場警員
    表明為肇事者，嗣並接受裁判，有台北市○○○○○道路交
    通事故肇事人自首情形記錄表1份附卷可稽，應依修正前刑
    法第62條前段之規定減輕其刑。爰審酌被告之素行、犯罪所
    致告訴人之傷害非輕，迄今仍未和解、犯後飾詞否認之態度
    等一切情狀，量處如主文所示之刑，並依修正前刑法第41條
    第1項前段、修正前罰金罰鍰提高標準條例第2條，諭知易科
    罰金之折算標準示懲。
五、台灣台北地方法院檢察署移送併辦之94年度偵字第17835號
    部分，與本件已起訴之部分，為同一事實，本院自得併予審
    究，附此敘明。
據上論斷，應依刑事訴訟法第299條第1項前段、刑法第2條第1項
前段、修正前刑法第284條第2項、修正前刑法第41條第1項前段
、修正前刑法第62條前段，罰金罰鍰提高標準條例第1條前段、
修正前罰金罰鍰提高標準條例第2條，現行法規所定貨幣單位折
算新臺幣條例第2條，判決如主文。
本案經檢察官黃于真到庭執行職務。
中    華    民    國    95    年    9    月    19    日
                  刑事第十六庭  審判長法  官  蔡守訓
                                      法  官  徐千惠
                                      法  官  吳定亞
以上正本證明與原本無異。
如不服本判決，應於判決送達後10日內，向本院提出上訴狀。
                                      書記官  高菁菁
中    華    民    國    95    年    9     月    19    日
附錄本案論罪科刑法條全文
刑法第284條
(過失傷害罪)
因過失傷害人者，處6月以下有期徒刑、拘役或500元以下罰金，
致重傷者，處 1 年以下有期徒刑、拘役或 500 元以下罰金。
從事業務之人，因業務上之過失傷害人者，處1年以下有期徒刑
、拘役或1千元以下罰金，致重傷者，處3年以下有期徒刑、拘役
或2千元以下罰金。


司法院資訊處製作；財團法人民間司法改革基金會備份。
